【裁判字號】    97,台上,2895
【裁判日期】    970626
【裁判案由】    殺人未遂
【裁判全文】
最高法院刑事判決            九十七年度台上字第二八九五號
上  訴  人  甲○○
選任辯護人  吳伯昆律師
上列上訴人因殺人未遂案件，不服台灣高等法院中華民國九十七
年四月二十三日第二審判決（九十六年度上訴字第四七五九號，
起訴案號：台灣板橋地方法院檢察署九十六年度偵字第一五九七
六號），提起上訴，本院判決如下：
    主  文
上訴駁回。
    理  由
按刑事訴訟法第三百七十七條規定，上訴於第三審法院，非以判
決違背法令為理由，不得為之。是提起第三審上訴，應以原判決
違背法令為理由，係屬法定要件。如果上訴理由書狀並未依據卷
內訴訟資料，具體指摘原判決不適用何種法則或如何適用不當，
或所指摘原判決違法情事，顯與法律規定得為第三審上訴理由之
違法情形，不相適合時，均應認其上訴為違背法律上之程式，予
以駁回。本件上訴人甲○○上訴意旨略稱：(一)、「調查證據應於
第二百八十七條程序完畢後行之。」「審判長應將證物提示當事
人、代理人、辯護人或輔佐人，使其辨認。」，刑事訴訟法第二
百八十八條第一項、第一百六十四條第一項定有明文。原判決以
電腦網頁列印資料六紙作為證據，然於民國九十七年四月九日審
判期日，並未依首揭規定，將電腦網頁列印資料提示上訴人辨認
，所踐行之調查證據程序，於法有違。(二)、「訊問被告應全程錄
音，必要時，並應全程連續錄影」，刑事訴訟法第一百條之一第
一項亦定有明文。上訴人於原審否認在偵查中有所謂「有給陳德
華（新台幣）一萬元，那是潑硫酸的錢」之供述，並聲請勘驗偵
查庭錄影光碟。原審勘驗結果為：「光碟聲音雜訊過大，無法聽
見庭訊問答之內容。」即錄音光碟無法聽見問答內容，其與未錄
音無異，則該偵查庭筆錄依法應無證據能力，不得採為證據。原
判決竟採為認定上訴人犯罪之證據，自屬違法。(三)、台北縣政府
消防局至現場勘驗，發現起火處共計有二處，位於台灣省台北縣
板橋市○○路二五九巷二一號一樓北側遮雨棚靠西方附近及西側
共用樓梯間入門外側鐵門附近處所。乃原判決竟認定陳德華與林
慧萍丟汽油彈，「造成黃乃瑄住宅一樓北側遮雨棚西方附近有燒
損，二樓陽台欄杆之塑膠浪板有燒（穿）破之情形，以及一樓西
側共用樓梯間入門外側鐵門附近受燒、高溫波及，同時使停放在
鐵門外側之腳踏車前輪遭燒燬」等情，顯然無據。(四)、刑法放火
燒燬住宅罪，將住宅分為現非供人使用與現供人使用者，規定輕
重不同之處罰，蓋兩者除財物損害外，尚有是否可能造成人員傷
亡之別，須嚴以究明。上訴人曾狀請調查本件有無造成人員傷亡
可能一節，關係上開法律之正確適用，原審竟未加理會，判決理
由隻字未提不採之理由，逕論處上訴人教唆殺人未遂罪，不惟於
法有違，並有判決不載理由及應於審判期日調查之證據而未調查
之違法。(五)、本件黃乃瑄之住處，上訴人與黃乃瑄交往期間常去
造訪，甚為了解。其一樓有鐵門，二樓陽台有全罩式鐵窗與外隔
絕，室內與陽台復有鋁門窗，汽油彈根本無法丟進一樓樓梯間及
二樓陽台或室內，造成人員傷亡，此由前揭經台北縣政府消防局
至現場勘驗，汽油彈丟在一樓遮雨棚及一樓樓梯間門外，僅燒損
該二處可知。原判決認上訴人具有殺人犯意，有違經驗及論理法
則等語。
惟查：(一)、本件電腦網頁列印資料等證據，原審於九十七年四月
九日審判期日調查證據程序中，業已向當事人及上訴人之選任辯
護人踐行提示並告以要旨，此有該審判筆錄可稽（見原審卷第二
一六頁），上訴意旨妄加指摘，與事實不符，顯屬無稽。(二)、原
判決事實欄係記載，上訴人雖意使陳德華對黃乃瑄潑酸，但未著
手實行，經上訴人質問陳德華後，進行教唆本件放火及殺人未遂
事實，且理由欄亦敘述此部分事實不成立犯罪。上訴意旨所指摘
關於上訴人在偵查中有無供述「有給陳德華一萬元，那是潑硫酸
的錢」等語一節，核與本件論處上訴人放火及殺人未遂罪刑，不
具任何關聯。是上訴意旨對於偵查庭錄影光碟勘驗結果之爭議，
即不具任何法律上意義。(三)、刑法第一百七十三條第一項放火罪
，列入公共危險章內，自以社會公安之法益為重，其直接被害法
益為一般社會之公共安全，若放火燒燬之住宅或建築物等係現供
人使用或有人所在，依通常情形往往因放火結果遭受意外之危害
，為保護公共安全起見，即該當於該條之放火罪。又放火行為時
，燒燬住宅或建築物以外之結果，涉及其他犯罪，如行為人對於
其他犯罪具有犯罪之認識，且有意使其發生或結果之發生並不違
背其本意者，自須以一行為觸犯數罪名論擬。本件上訴人教唆陳
德華放火燒燬現供人使用之住宅且陳德華與林慧萍利用一般人凌
晨居家休憩時段，同時向一、二樓丟汽油彈，客觀上可認具有殺
人之犯罪認識，且結果之發生並不違背其等之本意，論以一行為
觸犯殺人未遂與放火二罪名，為想像競合犯，爰從重以殺人未遂
罪論處，並無違誤。尤以上訴人於上訴意旨(五)自承，其與黃乃瑄
交往期間，常去造訪黃乃瑄住處，對於該住宅居家情形甚為了解
，並無異乎常人之處，益見原判決前述事實認定與法律論斷，不
違經驗法則及論理法則。(四)、刑事訴訟之鑑定，為證據調查方法
之一種，係指由具有特別知識經驗之人或機關，就特別需要特殊
知識經驗之事項，予以鑑識、測驗、研判及斷定，供法院作為認
定事實之參考，事實審法院仍具有其認定事實之職權。本件原審
綜合陳德華、林慧萍丟擲汽油彈行為、黃乃瑄住處及該住宅燒燬
等狀況，斟酌台北縣政府消防局火災原因鑑識報告，依職權認定
本件「起火處所」，乃事實審職權之適法行使。上訴意旨並未指
出有何違背經驗法則及論理法則，徒以原判決所認定本件「起火
處所」與台北縣政府消防局火災原因鑑識報告所載不盡吻合，即
指摘原判決違法，自屬無據。綜上所述，上訴意旨，任指原判決
有前揭上訴意旨指摘之違誤，核與法律所規定得為第三審上訴理
由之違法情形不相適合。其上訴違背法律上之程式，應予駁回。
據上論結，應依刑事訴訟法第三百九十五條前段，判決如主文。
中    華    民    國  九十七  年    六    月  二十六  日
                      最高法院刑事第五庭
                          審判長法官  陳  正  庸
                                法官  賴  忠  星
                                法官  林  秀  夫
                                法官  宋      祺
                                法官  陳  祐  治
      本件正本證明與原本無異
                                      書  記  官
中    華    民    國  九十七  年    七    月    二    日
                                                      Ｑ


司法院資訊處製作；財團法人民間司法改革基金會備份。
